【裁判字號】    99,中簡上,125
【裁判日期】    990407
【裁判案由】    偽造文書
【裁判全文】
臺灣臺中地方法院刑事判決           99年度中簡上字第125號
上  訴  人
即  被  告  甲○○
上列上訴人即被告因偽造文書案件，不服本院臺中簡易庭中華民
國98年11月27日98年度中簡字第3696號第一審刑事簡易判決（聲
請簡易判決處刑案號：臺灣臺中地方法院檢察署98年度偵字第22
743、26085號），提起上訴，本院管轄之第二審合議庭判決如下
：
    主    文
上訴駁回。
    犯罪事實
一、甲○○因家庭經濟因素，欲出售其胞弟乙○○名下之自用小
    客車，然因乙○○赴大陸地區未能順利聯絡，竟夥同其母張
    許嘉美（張許嘉美所犯行使偽造私文書犯行，業經原審判決
    確定），共同基於行使偽造私文書及使公務員登載不實之犯
    意聯絡，先由張許嘉美填具不實之證明書，以供證明甲○○
    之照片確實為乙○○本人，甲○○再於民國98年3月30日上
    午11時許，持該內容不實之證明書，至位於臺中縣大雅鄉○○路○段299號2樓之大雅鄉戶政事務所，以乙○○名義偽造
    補領國民身分證申請書後，向承辦人員謊稱其為乙○○本人
    並辦理遺失補發手續，使該戶政事務所不知情之承辦公務員
    丙○○經形式審查後，將上開身分證遺失補發之不實事項登
    載於其職務上所掌管之公文書內，並補發新身分證予甲○○
    ，足以生損害於乙○○本人及臺中縣大雅鄉戶政事務所對國
    民身分證補發管理之正確性。旋於同日下午1時許，為丙○○複核時發覺有異，而報警循線查獲，並扣得黏貼甲○○照
    片之「乙○○國民身分證」1張。
二、案經臺中市警察局第六分局報請臺灣臺中地方法院檢察署檢
    察官偵辦。
    理    由
壹、證據能力部分：
    按被告以外之人於審判外之言詞或書面陳述，除法律有規定
    者外，不得作為證據；又被告以外之人於審判外之陳述，雖
    不符合刑事訴訟法第159條之1至第159條之4之規定，但經當
    事人於審判程序同意作為證據，法院審酌該言詞陳述或書面
    陳述作成時之情況，認為適當者，亦得為證據；又當事人、
    代理人或辯護人於法院調查證據時，知有同法第159條第1項
    不得為證據之情形，而未於言詞辯論終結前聲明異議者，視
    為有前項之同意，刑事訴訟法第159條第1項及第159條之5分
    別定有明文。立法意旨在於傳聞證據未經當事人之反對詰問
    予以核實，原則上先予排除。惟若當事人已放棄反對詰問權
    ，於審判程序中表明同意該等傳聞證據可作為證據；或於言
    詞辯論終結前未聲明異議，基於尊重當事人對傳聞證據之處
    分權，及證據資料愈豐富，愈有助於真實發見之理念，且強
    化言詞辯論主義，使訴訟程序得以順暢進行，上開傳聞證據
    亦均具有證據能力。經查，下述經本院於審判期日調查並引
    用作為認定上訴人即被告甲○○（下稱被告）犯罪事實之被
    告以外之人於審判外之陳述，依全部卷證資料顯示，其等作
    成之狀態，並無違背個人意思而為陳述，或其他違法取供之
    情形，且公訴人及被告於本院準備程序時，均已明確表示對
    於證據能力部分無意見，復於本院審理中亦不爭執證據能力
    及真實性（詳見本院卷第22頁至第24頁準備程序筆錄、第32
    頁至第34頁審判筆錄），且本院審酌該等陳述作成當時並無
    不當取供之情形，復為本院事實認定之重要依據，認為以之
    作為本案之證據均屬適當，又卷內之文書證據，經核亦無刑
    事訴訟法第159條之4之顯有不可信之情況與不得作為證據之
    情形，本院審酌上開證據資料製作時之情況，尚無違法不當
    及證明力明顯過低之瑕疵，亦認為以之作為證據應屬適當，
    合先敘明。
貳、實體部分：
一、上開犯罪事實，業據被告甲○○於警、偵訊及本院審理時均
    坦承不諱、核與同案被告張許嘉美於警、偵訊中之自白及證
    人丙○○於警詢時之證述情節均相符，復有臺中市警察局第
    六分局何安派出所員警職務報告書、同案被告張許嘉美出具
    之證明書、補領國民身分證申請書、臺中縣大雅鄉戶政事務
    所中縣雅戶字第098001461號函、乙○○之入出境紀錄查詢
    各1份附卷可稽，此外，另有黏貼甲○○照片之「乙○○國
    民身分證」1張扣案可佐。本案事證明確，被告犯行足以認
    定。
二、核被告甲○○所為，係犯刑法第216條、第210條之行使偽造
    私文書罪及同法第214條之使公務員登載不實罪。戶政機關
    受理民眾以遺失為由申請補領國民身分證時，對於申請人是
    否冒用他人名義辦理，固有實質審查權，然關於國民身分證
    是否遺失乙節，則僅有形式審查權（臺灣高等法院97年度上
    訴字第1975號判決要旨參照），而本件原審檢察官聲請意旨
    所指被告使公務員登載不實者，乃指「乙○○國民身分證遺
    失」一節，尚非指公務員有實質審查之冒名申請部分，併此
    敘明。被告偽造署押之行為，為偽造私文書之階段行為；而
    偽造之低度行為，復為高度之行使行為所吸收，均不另論罪
    。被告與同案被告張許嘉美就上開犯行間，有犯意聯絡及行
    為分擔，應論以共同正犯。再按刑法上一行為而觸犯數罪名
    之想像競合犯存在之目的，在於避免對於同一不法要素予以
    過度評價，其所謂「同一行為」係指所實行者為完全或局部
    同一之行為而言。因此刑法修正刪除牽連犯之規定後，於修
    正前原認屬於方法目的或原因結果之不同犯罪，其間果有實
    行之行為完全或局部同一之情形，應得依想像競合犯論擬（
    最高法院97年度台上字第3494號判決意旨參照）。查被告與
    同案被告張許嘉美共同就上開行使偽造私文書、明知不實事
    項使公務員登載不實之犯行，其行為有局部同一之情形，自
    應依想像競合犯從一重論以行使偽造私文書罪處斷。
三、上訴人即被告上訴意旨略以：伊冒領胞弟乙○○證件係基於
    不得已之情況，因胞弟債留臺灣家庭，使得家庭破碎，家族
    企業遭法院拍賣，錢莊逼債，父母四處躲避，2006年胞弟有
    次回臺說要買車，便邀伊一同購買並辦理分期，3年時間全
    由家裡負擔分期費用，去年又因被胞弟拖垮整個家族，伊不
    忍心看父母身無分文，便想變賣乙○○名下汽車，因他失聯
    已久，且過戶要持本人證件，伊也有打電話問戶政事務所，
    並告知詳情，但他們就是不肯幫忙，所以伊才會這麼做，伊
    去辦理證件當天，辦完離開不久便接到戶政事務所電話告知
    證件有問題，並告知將隨即將證件失效，伊想那就算了，車
    子現在還是沒賣，希望法官能原諒伊的行為，原審處刑有期
    徒刑3月，有嫌過重等語，提起上訴云云。
四、按量刑之輕重，係事實審法院得依職權自由裁量之事項，茍
    已斟酌刑法第57條各款所列情狀而未逾越法定刑度，則不得
    遽指為違法；又刑罰之量定屬法院自由裁量之職權行使，但
    仍應審酌刑法第57條所列各款事由及一切情狀，為酌量輕重
    之標準，並非漫無限制，在同一犯罪事實與情節，如別無其
    他加重或減輕之原因，下級法院量定之刑，亦無過重或失輕
    之不當情形，則上級法院對於下級法院之職權行使，原則上
    應予尊重（最高法院72年臺上字第6696號判例、75年臺上字
    第7033號判例意旨參照）。本件被告甲○○所犯經從一重論
    以刑法第216條、第210條之行使偽造私文書罪，係法定刑為
    5年以下有期徒刑之罪，且原審已審酌刑法第57條各款所列
    情狀，量處有期徒刑3月，並諭知易科罰金之折算標準，並
    未逾越法律所規定之範圍，亦未逾越客觀上之適當性、相當
    性及必要性之比例原則，核屬妥適，依上開實務見解，本院
    自當予以尊重。綜上所述，原審認事用法既無不當，且量刑
    亦屬妥適，並無過重或失輕之不當或量刑違法情形，揆諸首
    開說明，原審判決，自應予以維持。故被告以量刑過重為由
    ，提起上訴，為無理由，應予駁回。
據上論斷，應依刑事訴訟法第455條之1第1項、第3項、第364條
、第368條，判決如主文。
本案經檢察官丁○○到庭執行職務。
中    華    民    國    99    年    4     月    7     日
                刑事第七庭  審判長法  官  王邁揚
                                  法  官  林美玲
                                  法  官  黃賢婷
以上正本證明與原本無異。
不得上訴。
                                  書記官  江美琪
中    華    民    國    99    年    4     月    7     日

司法院資訊處製作；財團法人民間司法改革基金會備份。
